【裁判字號】    98,保險簡上,3
【裁判日期】    981013
【裁判案由】    損害賠償
【裁判全文】
臺灣高雄地方法院民事判決           98年度保險簡上字第3號
上  訴  人  萬全汽車股份有限公司
法定代理人  戊○○
兼訴訟代理
人          乙○○
被上訴人    國泰世紀產物保險股份有限公司
法定代理人  丙○○
訴訟代理人  丁○○
上列當事人間請求損害賠償事件，上訴人對於民國97年9 月10日
本院97年度岡保險簡字第5 號第一審判決提起上訴，本院於民國
98年9 月28日言詞辯論終結，判決如下：
    主    文
原判決（確定部分除外）關於命上訴人給付超過新台幣壹拾柒萬
壹仟壹佰玖拾元，及自民國九十七年五月十二日起至清償日止，
按年息百分之五計算之利息部分，及該部分假執行之宣告，暨訴
訟費用之裁判均廢棄。
上開廢棄部分，被上訴人在第一審之訴駁回。
其餘上訴駁回。
第一（確定部分除外）、二審訴訟費用由被上訴人負擔十分之三
，餘由上訴人負擔。
    事實及理由
一、被上訴人起訴主張：被上訴人承保訴外人增易工程行所有車
    牌號碼為7609-MJ 號之自用小客車（下稱系爭小客車），於
    民國95年7 月9 日在國道北上375.5 公里處，先遭訴外人陳
    志翔（已和解）駕駛車牌號碼6970-KC 號汽車自後追撞，即
    委由上訴人萬全汽車股份有限公司（下稱萬全公司）僱用人
    即上訴人乙○○駕駛車牌號碼002-BF號吊車進行拖吊，嗣因
    乙○○於拖吊時，操作不慎致吊桿掉落，致毀損系爭小客車
    ，上訴人依法應負損害賠償責任。而系爭小客車因毀壞嚴重
    ，修復費用高達新台幣（下同）352,402 元，已逾系爭小客
    車保險金額扣除折舊後之75% ，受損之系爭小客車業已報廢
    ，被上訴人依保險契約以車輛全損賠付增易工程行保險金39
    1,050 元，依法得代位增易工程行請求上訴人賠償等情。爰
    依民法第184 條、第188 條第1 項及保險法第53條之規定，
    提起本件訴訟，並於原審聲明：上訴人應給付391,050 元，
    及自起訴狀繕本送達上訴人翌日起至清償日止，按年息百分
    之5 計算之利息。
二、上訴人乙○○辯稱：伊操作吊車之吊桿壓到系爭小客車車頂
    ，固須負賠償責任，但經保養廠估價，受損額僅約50,000餘
    元，被上訴人請求金額過高等語。
三、萬全公司於原審經合法通知，未於言詞辯論期日到場，查無
    民事訴訟法第386 條所列各款情事，原審爰依被上訴人聲請
    就此部分為一造辯論而為判決。
四、原審經審理結果，判決上訴人應給付被上訴人245,278 元，
    及自97年5 月2 日起至清償日止按年息百分之5 計算之利息
    ，並駁回被上訴人其餘之訴。嗣上訴人聲明不服，並就敗訴
    部分提起上訴，兩造除均援用原審主張及陳述外，上訴人於
    本院補稱：(一)被上訴人未提出證據證明已給付賠償金額與增
    易工程行；(二)乙○○所操作之吊桿不慎鬆脫致損壞系爭小客
    車之車頂部分，原審判令上訴人應賠償之金額過高，且所謂
    系爭小客車「前半部」之損害金額如何得出，亦未有確切數
    據，並否認被上訴人提出理賠計算書、估價單之真正等語；
    並聲明：(一)原判決關於上訴人敗訴部份廢棄；(二)上開廢棄部
    份，被上訴人在第一審之訴駁回。被上訴人亦補稱：依最高
    法院第77年度第9 次民事會議決議，物被毀損時，被害人除
    得依民法第196 條請求賠償外，並不排除民法第213 條至第
    215 條之適用。依民法第196 條請求賠償物被毀損所減少之
    價額，得以修復費用為估定之標準，…。故伊於賠償增易工
    程行391,050 元後，自得依保險法第53條取得代位權，向上
    訴人請求245,278 元。並聲明：上訴駁回。（原審判決上訴
    人應給付被上訴人245,278 元及法定遲延利息，並駁回被上
    訴人其餘之訴，被上訴人就敗訴部分未聲明不服而告確定）
五、本件兩造不爭執事項（見本院卷第45頁、第46頁、第69頁、
    第111 頁）
  (一)乙○○靠行於萬全公司，與萬全公司間有僱傭關係。
  (二)系爭小客車未配備天窗及ABS 煞車系統，於95年7 月受損時
    之市價，依高雄市汽車商業同業公會（下稱汽車公會）97年
    12月10日高市汽商勝鑑字第32號函鑑定結果，約為300,000
    元。
  (三)系爭小客車後車廂受損部分之修復金額為46,636元。
六、本院認本件之爭點應為：被上訴人得否向上訴人請求系爭小
    客車之損害賠償? 如可，則被上訴人所得請求之賠償金額為
    何? 茲分述如下：
  (一)被上訴人得否向上訴人請求系爭小客車之損害賠償?
  1.按因故意或過失，不法侵害他人之權利者，負損害賠償責任
    。受僱人因執行職務，不法侵害他人之權利者，由僱用人與
    行為人連帶負損害賠償責任，民法第184 條第1 項前段、第
    188 條第1 項前段分別定有明文。次按，被保險人因保險人
    應負保險責任之損失發生，而對於第三人有損失賠償請求權
    者，保險人得於給付賠償金額後，代位行使被保險人對於第
    三人之請求權；但其所請求之數額，以不逾賠償金額為限，
    保險法第53條第1 項亦定有明文。
  2.查，乙○○既自承操作之拖吊車吊桿不慎鬆脫致壓到系爭小
    客車（見原審卷第60頁、本院卷第6 頁）等語，堪認其過失
    行為與系爭小客車之毀損間，確有因果關係，自應就其過失
    行為所致之損害，負損害賠償責任。次查，被上訴人主張其
    承保增易工程行所有系爭小客車之乙式車體損失險，於系爭
    小客車遭陳志翔駕車追撞，再遭乙○○操作吊車之吊桿壓損
    後，因修復費用高達352,402 元，故已報廢，並依約給付39
    1,050 元予增易工程行等事實，業據其提出理賠計算書（見
    原審卷第7 至8 頁）、報廢證明（見原審卷第9 頁）、估價
    單（見原審卷第10至18頁）、行車執照（見原審卷第19頁）
    、道路交通事故當事人登記聯單（見原審卷第24頁）、電腦
    匯款畫面（見原審卷第88頁）、原告保單號碼1574字第DX50
    1517號保險單（見本院卷P55 ）、保險契約條款各1 份（見
    本院卷第56至64頁）及受損照片32張（見原審卷第20至23頁
    ）為證，堪認為真實。至上訴人質疑被上訴人是否已給付保
    險理賠金予增易工程行云云，既未舉證以實其說，尚難遽採
    。據上，本件被上訴人依保險契約給付增易工程行391,050
    元之保險金後，在此範圍內即取得增易工程行對乙○○之求
    償權，而得訴請乙○○賠償其損害。
  3.此外，乙○○靠行於萬全公司，其與萬全公司間有僱傭關係
    之事實，既為上訴人所不爭執，倘審諸萬全公司迄今未舉證
    證明其就乙○○職務之執行，已盡相當之注意或縱加以相當
    之注意而仍不免發生損害等情以觀，則被上訴人請求萬全公
    司與乙○○共同負損害賠償責任，洵屬有據。
  (二)被上訴人所得請求之賠償金額為何?
  1.按負損害賠償責任者，除法律另有規定或契約另有訂定外，
    固應回復他方損害發生前之原狀，惟如不能回復原狀或回復
    原狀有重大困難者，應以金錢賠償其損害，民法第213 條第
    1 項、第215 條分別定有明文。查，系爭小客車修復費用高
    達352,402 元，倘參諸系爭小客車於事發當時之市價為300,
    000 元乙節，為兩造所不爭執以觀，顯見系爭小客車之修復
    費用已高過其本身價值，並因嗣後辦理報廢，益見已無法回
    復原狀，故上訴人應以金錢賠償被上訴人所受損害，堪予認
    定。
  2.次查，系爭小客車未配備天窗及ABS 煞車系統，依汽車公會
    97年12月10日高市汽商勝鑑字第32號函鑑定結果，該車於95
    年7 月受損時之市價，為300,000 元。又系爭小客車於遭吊
    車吊桿壓損前，已因陳志翔駕駛車牌號碼6970-KC 號汽車自
    後追撞，而致車頭及後車廂受有部分損害，然此非乙○○之
    過失行為所致，自應加以扣除。而按，被上訴人同意系爭小
    客車遭車牌號碼6970-KC 號汽車撞擊，致車頭及後車廂受損
    ，造成市價減損之金額，願以修理費用計算（見本院卷第11
    1 頁），本院考量車輛之修理費用與車輛遭撞擊而減損之市
    價，二者間固有不同，然修理費用主要之作用在於回復車輛
    應有之市價，且系爭小客車既已拍賣，自無法再就系爭小客
    車遭撞擊後，吊桿壓毀前之市價再行鑑定。況乙○○亦自承
    其吊車吊桿有壓到系爭小客車後車廂等語（見本院卷第133
    頁）以觀，足見其就系爭小客車後車廂最終受損情形，本應
    依比例共同負損害賠償責任，然被上訴人前揭計算方式，既
    將乙○○就系爭小客車後車廂本須負責賠償部分予以扣除。
    本院綜合上情，認被上訴人主張之計算方式，尚屬公允可採
    。
  3.再查，系爭小客車後車廂受損之修復費用為46,636元，為兩
    造所不爭執，已如前述。又系爭小客車車頭受損部分之修復
    金額為65,574元之事實，業據被上訴人提出高都公司麟洛服
    務廠（下稱麟洛服務廠）估價單1 份（見原審卷第16至17頁
    ）為證，已堪採認。而按，乙○○雖辯稱：依照其拖車經驗
    ，系爭小客車前方受損部分修復費用應不只65,574元云云，
    然參諸麟洛服務廠為汽車修復之專業廠商，且就系爭小客車
    應修復之項目及工資均詳予列明，足見該服務廠曾就系爭小
    客車受損情形詳予檢視、評估，反之乙○○並非從事汽車修
    復，而係以拖吊事故車輛為業，其依「拖車經驗」就系爭小
    客車受損修復費用所為之評估，自難遽採，故應認系爭小客
    車前方車頭受損部分之修復費用為65,574元。此外，系爭小
    客車報廢之車體殘餘價值，亦應加以扣除。再者，系爭小客
    車報廢之車體殘價為16,600元乙節，業據被上訴人提出報廢
    車輛拍賣通知1 份、車輛標購單3 份、報廢車輛買賣合約書
    1 件（見本院卷第104 至108 頁）為證，本院審酌系爭小客
    車報廢之車體既經公開拍賣，且有3 家不同廠商競標購買，
    倘再參諸殘價為16,600元與修復費用高達352,402 元互相比
    較，拍賣價格應無顯然過低之虞，則原告主張系爭小客車報
    廢車體殘價為16,600元，自堪採信。是乙○○辯稱：系爭小
    客車報廢後，均未與其聯絡，車體殘價應不只16,600元云云
    ，尚難為其有利之判斷。
  4.至乙○○辯稱：伊損壞系爭小客車車頂部分，僅須賠償6000
    0 元云云，固舉證人即曾就系爭小客車車頂毀損部分估價之
    汽車修理廠人員甲○○、己○○為證。然審諸甲○○到庭證
    稱：乙○○只請伊估計吊桿壓到車頂部分的修理費用，伊只
    是看個大概，約10分鐘，內裝的部分，亦僅大概看一下（見
    本院卷第121 頁）等語；己○○到庭證稱：伊評估修理費用
    時，大約看系爭小客車半個小時，內裝設備部分，亦僅大約
    看了一下（見本院卷第123 頁）等詞以觀，顯見甲○○及己○○就系爭小客車修復項目之評估所花費之時間均甚短，衡
    情，自無法就系爭小客車之內裝設備、底盤、各項電氣及動
    力系統等，是否因吊桿重壓而受有損害，進行詳細檢視評估
    ，故乙○○辯稱：吊桿掉落僅造成系爭小客車車頂毀損，伊
    應負責賠償損害之金額僅60,000元云云，即難據採。
  5.承前所述，系爭小客車因乙○○操作吊桿不慎之過失行為，
    所受之市價減損應為171,190 元（計算式：300,000 元－46
    ,636元－65,574元－16,600元＝171,190 元）。末按給付無
    確定期限者，債務人於債權人得請求給付時，經其催告而未
    為給付，自受催告時起，負遲延責任。其經債權人起訴而送
    達訴狀，或依督促程式送達支付命令，或為其他相類之行為
    者，與催告有同一之效力；遲延之債務，以支付金錢為標的
    者，債權人得請求依法定利率計算之遲延利息；應付利息之
    債務，其利率未經約定，亦無法律可據者，週年利率為百分
    之5 ，民法第229 條第2 項、第233 條第1 項前段及第203
    條分別定有明文。本件被上訴人請求上訴人賠償損害，並未
    定有給付期限，應於上訴人受催告履行而未履行，始發生遲
    延責任。經查，被上訴人以起訴狀繕本送達上訴人作為催告
    之意思表示，本件起訴狀繕本係於97年5 月1 日對被上訴人
    以寄存送達之方式為送達（經10日始生送達效力），有送達
    證書2 紙（見原審卷第28頁、第29頁）在卷可參，依上開法
    律規定，上訴人應自起訴狀繕本送達翌日起負遲延責任，則
    被上訴人併請求上訴人自起訴狀繕本送達翌日即97年5 月12
    日起至清償日止，按年息百分之5 計算之遲延利息，於法有
    據，洵屬可採。
七、從而，被上訴人依保險法第53條第1 項及民法第184 條第1
    項前段、第188 條第1 項前段規定，請求被上訴人給付171,
    190 元及自起訴狀繕本送達翌日即自97年5 月12日起至清償
    日止，按年息百分之5 計算之利息，為有理由，應予准許；
    逾上開金額之請求，則為無理由，應予駁回。原審就超過上
    開應准許部分，為上訴人敗訴之判決，並職權為假執行之宣
    告，自有未洽。上訴意旨就此部分指摘原判決不當，求予廢
    棄改判，為有理由，爰諭知如主文第一、二項所示。至於上
    開應准許部分，原審判命上訴人給付，並為假執行之宣告，
    核無違誤，上訴意旨，就此部分，仍執陳詞，指摘原判決不
    當，求予廢棄，為無理由，應駁回其上訴。
八、據上論結，本件上訴為一部有理由，一部無理由，依民事訴
    訟法第436 條之1 第3 項、第450 條、第449 條第1 項、第
    79條、第85條第1 項，判決如主文。
中    華    民    國    98    年    10    月    13    日
                  民事第五庭  審判長法  官  李昭彥
                                    法  官  洪榮家
                                    法  官  李育信
以上正本係照原本作成。
本判決不得上訴。
中    華    民    國    98    年    10    月    13    日
                                    書記官  林玉珊


司法院資訊處製作；財團法人民間司法改革基金會備份。
